【裁判字號】    97,婚,507
【裁判日期】    971216
【裁判案由】    離婚
【裁判全文】
臺灣臺南地方法院民事判決               97年度婚字第507號
原      告  甲○○
被      告  乙○○大陸地區人.
上列當事人間請求離婚事件，經本院於民國97年12月4日言詞辯
論終結，判決如下：
    主      文
准原告與被告離婚。
訴訟費用新台幣仟元由被告負擔。
    事實及理由
一、原告起訴主張：
  （一）其於民國92年2月25日與被告（大陸地區人民）結婚，
        婚後被告曾來台與原告同住一年，惟自94年10月間被告
        第二次來台後兩造因感情不合，已談及離婚，且被告返
        回台灣後即未再與原告同住，而係住在原告朋友家，後
        來被告又搬走，兩造就沒有再聯絡，且被告從未要求與
        原告同住。
  （二）當初兩造在大陸廣西結婚時，被告第一任配偶已經死亡
        ，而被告向原告介紹為大伯之人，後經別人告知，原告
        始知該人是被告第二任配偶，只是沒有辦理結婚登記而
        已，原告因此才不願意與被告在一起，又原告係為了與
        被告離婚才會幫被告辦理第二次入境，原告也有將此事
        告知被告等語。
  （三）爰聲明：如主文所示。
二、被告則以：
  （一）兩造結婚後，被告第一次來台灣係住在介紹人家，一星
        期後被告始打電話問原告為何不來接被告，並要求與原
        告同住，原告卻表示其住在廟裡不方便，並對被告不聞
        不問，後來被告延期居留3個月後，兩造即同住在原告
        朋友家，嗣6個月居留期間屆滿被告回大陸，原告再次
        申請被告來台，惟被告來台後係住在原告朋友家，原告
        並未同住，且被告不聞不問，數月後，被告即在外自行
        租屋居住，迄今，兩造均未再同住，原告不與被告同住
        係因原告說他曾聽聞別人提及被告有配偶，惟兩造結婚
        時被告已告知其曾結過婚且配偶已過世3年。而原告所
        稱之第二任配偶，係被告以前之男朋友，並未與被告結
        婚，也沒有辦酒席，且被告自從與原告結婚後，即未再
        與前男友來往。
  （二）又被告自行在外租屋後，曾打電話要求原告過來同住，
        而原告中風也沒有告知被告，亦未告知係為了與被告離
        婚才幫被告辦理第二次入境等語資為抗辯。
三、得心證之理由：
  （一）按結婚或兩願離婚之方式及其他要件，依行為地之規定
        ，判決離婚之事由，依台灣地區之法律；夫妻之一方為
        台灣地區人民，一方為大陸地區人民者，其結婚或離婚
        之效力，依台灣地區之法律。台灣地區與大陸地區人民
        關係條例第52條、第53條分別定有明文。查，本件原告
        為台灣地區人民，被告為大陸地區人民，則依上開規定
        ，判決離婚之事由及離婚之效力，均應依台灣地區之法
        律，合先敘明。
  （二）按婚姻乃一男一女之兩性結合，以組織家庭，共同生活
        為目的。故有足以破壞共同生活或難以維持共同生活之
        情事發生，允宜許其離婚以消滅婚姻關係。74年6月3日
        修正公布之民法親屬編，就裁判離婚之原因，為應實際
        需要，參考各國立法例，增設民法第1052條第2項，明
        定有同條第1項以外重大事由，難以維持婚姻者，亦得
        請求離婚。是對於家庭生活之美滿幸福，有妨礙之情形
        ，即得認其與此之所謂難以維持婚姻之重大事由相當，
        最高法院79年度台上字第1040號裁判可資參照。又民法
        親屬編於74年修正後，於第1052條增列第2項離婚事由
        之概括規定，其目的在使夫妻請求裁判離婚之事由較富
        彈性。是夫妻間發生足使婚姻難以維持之重大事由者，
        雖不符合該條第1項所列各款情形，亦無不准依該法條
        第2項訴請離婚之理。最高法院86年度第2次民事庭會議
        決議亦可參照。又按夫妻均有民法第1052條第1項所定
        情形之一時，雙方各得向法院請求離婚，不能以請求之
        一方亦有判決離婚原因，即謂其不得訴請離婚；同條第
        2項但書規定難以維持婚姻之重大事由應由夫妻之一方
        負責者，僅他方得請求離婚，係為公允而設，故難以維
        持婚姻之重大事由，夫妻雙方均須負責時，應比較衡量
        雙方之有責程度，僅責任較輕之一方，得向責任較重之
        他方請求離婚，有責程度相同時，雙方均得請求離婚，
        始符公平，最高法院90年台上字第2215號裁判亦可資參
        照。
     1、經查，原告主張兩造於92年2月25日結婚，婚後被告曾
        來台與原告同住，惟因原告嗣後聽聞被告於結婚時介紹
        之大伯係被告之第二任配偶（未辦結婚登記），原告因
        而不願與被告在一起，兩造感情已不合，94年10月間被
        告第二次來台後，兩造已談及離婚，且被告係住在原告
        朋友家，並未與原告同住，嗣後被告又自行在外租屋居
        住，兩造也沒有再聯絡等情，業經證人楊義雄到庭證稱
        ：「兩造剛結婚時，原告與我是朋友，我把我老家借給
        兩造居住，住了一段時間（幾個月）因為工作的關係他
        們就各自搬出去，我把房子借給兩造住的時候被告是第
        一次來台灣，被告第二次來台灣的時候有來住我佳里新
        家那邊（約一個月），原告因為在麻豆的工廠上班，就
        住在麻豆，被告是跟我同住，後來被告因為工作關係又
        另外去租房子，被告第二次來台是直接打我家的電話，
        原告沒有出面，因為之前原告有介紹被告，所以我才又
        讓被告住我新家，被告有說電話聯絡不上原告，被告住
        我新家那段時間我白天上班，晚上回來後從沒有接過原
        告打電話來找被告」等語（參本院97年12月4言詞辯論
        筆錄）屬實，並有原告所提行方不明人口案件登記表、
        戶籍謄本在卷可稽；被告雖辯稱其在外租屋後，有打電
        話要求原告前來同住云云，惟為原告所否認，被告復未
        另舉證以實其說，並自承自原告提出本件訴訟後，兩造
        即未再聯絡，也沒有什麼事情要找原告等語，自堪信原
        告主張兩造自94年10月間已因感情不合而分居迄今一節
        為可採。
     2、次查，原告主張兩造結婚時被告所介紹之大伯，經別人
        嗣後告知係被告未辦結婚登記之第二任配偶云云，固為
        被告所否認，並辯稱該人係被告之前男友，且兩造結婚
        後，被告已未再與前男友來往等語，原告既未就此另舉
        證證明，此部分之主張固難憑採，然被告於兩造結婚時
        ，既未據實告知前男友之事，致兩造婚後因該人之事而
        感情不睦，而被告於94年10月間第二次來台後雖曾打電
        話欲聯絡原告，卻因原告不願接聽電話而無法聯繫，然
        被告嗣後自行與原告朋友聯絡而居住在原告朋友家時，
        倘其真有與原告同住之意願，仍得透過原告朋友探知原
        告住處與行蹤，然被告之後卻又逕自在外租屋居住，致
        兩造自94年10月間迄今均不曾共同生活，被告既無法就
        其是否曾主動前往原告住處要求與原告同住遭拒，或曾
        要求原告前來同住未果一節舉證以實其說，其復自承兩
        造目前均無聯絡等語以觀，堪認兩造間婚姻之信賴、互
        相扶持基礎已嚴重動搖或流失殆盡，而有足以破壞共同
        生活或難以維持共同生活之情事發生，核此事由實係肇
        因於兩造婚姻長期失和，應由夫妻雙方即兩造共同負責
        ，兩造之有責程度尚屬相同，是依上開裁判要旨，原告
        依民法第1052條第2項訴請離婚，應予准許。
四、訴訟費用負擔之依據：民事訴訟法第78條、第87條第1項。
中    華    民    國    97    年    12    月    16    日
                  家事法庭法  官  林育幟
以上為正本係照原本作成
如對本判決上訴，須於收受判決正本後20日內提出上訴狀。
中    華    民    國    97    年    12    月    16    日
                          書記官  歐貞妙


司法院資訊處製作；財團法人民間司法改革基金會備份。
